【裁判字號】    99,抗,1086
【裁判日期】    990920
【裁判案由】    聲請具保停止羈押
【裁判全文】
臺灣高等法院刑事裁定                  99年度抗字第1086號
抗  告  人
即  被  告  甲○○
上列被告因違反毒品危害防制條例案件案件，不服臺灣宜蘭地方
法院99年度聲字第449 號，中華民國99年8 月16日裁定，提起抗
告，本院裁定如下：
    主  文
抗告駁回。
    理  由
一、聲請意旨略以：被告甲○○並未以高價將海洛因販賣予他人
    ，且被告之母親患有重大疾病，而位於宜蘭縣羅東鎮○○路
    ○段162之1號11樓之房屋亦需被告處理，本案實無繼續羈押
    之原因及必要，故請求准許被告具保停止羈押等語。
二、原裁定以：
  (一)按被告經法官訊問後，認為犯罪嫌疑重大，而有下列情形之
    一，非予羈押，顯難進行追訴、審判或執行者，得羈押之︰
    1.逃亡或有事實足認為有逃亡之虞者。2.有事實足認為有湮
    滅、偽造、變造證據或勾串共犯或證人之虞者。3.所犯為死
    刑、無期徒刑或最輕本刑為5 年以上有期徒刑之罪者，刑事
    訴訟法第101 條第1 項定有明文。又刑事被告經訊問後，認
    有法定羈押原因，於必要時得羈押之，所謂必要與否或執行
    羈押後有無繼續之必要，仍許法院斟酌訴訟進行程度及其他
    一切情事而為認定，除有刑事訴訟法第114 條各款所列情形
    之一不得駁回者外，准許與否，該管法院有自由裁量之權。
  (二)經查：
  1.被告甲○○因違反毒品危害防制條例案件，前經法官訊問後
    ，認其涉犯毒品危害防制條例第4 條第1 項、第2 項之販賣
    第一級、第二級毒品罪嫌，犯罪嫌疑重大，且有刑事訴訟法
    第101 條第1 項第3 款之情形，非予羈押顯難進行審判及執
    行，且有羈押之必要，而裁定予以羈押，並自民國99年2 月
    4 日起執行羈押，嗣於99年5 月4 日、99年7 月4 日先後延
    長羈押二月。
  2.而被告所犯毒品危害防制條例案件業經原審法院審理終結，
    被告雖否認有販賣第一級、第二級毒品之犯行，然經原審法
    院綜觀證人陳承義、林志龍、毛建良、林瑞明於偵查及原審
    審理中之證詞，及通訊監察譯文、毒品初步鑑驗報告書、現
    場照片、原審法院搜索票、宜蘭縣政府警察局刑警大隊搜索
    扣押筆錄、扣押物品目錄表、交通部民用航空局航空醫務中
    心毒品鑑定書與扣案物品等卷證，認被告犯毒品危害防制條
    例第4 條第2 項之販賣第二級毒品罪共三罪、第8 條第1 項
    之轉讓第一級毒品罪共二罪，均事證明確，並分別判處有期
    徒刑七年六月、七年二月、七年四月、一年四月、一年四月
    ，應執行有期徒刑九年在案。倘本案罪名確定，被告須面對
    長期徒刑，其逃匿以規避審判程序進行及刑罰執行之可能性
    甚高，良以重罪常伴有逃亡、滅證之高度可能，係趨吉避凶
    、脫免刑責、不甘受罰之基本人性，自有相當理由認為被告
    有逃亡之虞，況本案固經原審法院審理終結，惟尚未判決確
    定，且證人林志龍經原審法院合法傳喚、拘提均未到庭接受
    詰問，被告就其販賣甲基安非他命予證人林志龍部分，極有
    可能勾串證人林志龍以脫免刑責，亦有相當理由認為被告有
    勾串證人之虞，若命被告具保、責付或限制住居等侵害較小
    之手段，均不足以確保審判或執行程序之順利進行，仍有繼
    續羈押之必要。再審酌被告所涉上開販賣、轉讓毒品之行為
    ，助長犯罪影響社會治安，並嚴重戕害國人健康，權衡國家
    刑事司法權之有效行使、社會秩序及公共利益、被告人身自
    由之私益，暨防禦權受限制之程度，認對被告維持羈押處分
    尚屬適當及必要，合乎比例原則，原審法院參酌本案卷證資
    料、案件審理進度及被告涉案程度，認原羈押之原因及必要
    性仍然存在，尚難以具保、限制住居之方式作為羈押之替代
    處分。至於聲請人稱被告之母患有重病、房屋亟需被告處理
    ，然此係屬被告個人家庭因素及財務管理事宜，非屬羈押必
    要性消滅之事由，自不得以此為由聲請具保停止羈押，此外
    復查無刑事訴訟法第114 條所定各款聲請停止羈押不得駁回
    之情形，是被告聲請具保停止羈押為無理由，應予駁回，經
    核並無違誤。
三、抗告意旨略以：
  (一)抗告人所涉案件業經原審法院判決應執行有期徒刑九年，抗
    告人已提起上訴，顯無非予羈押而難進行追訴、審判之說，
    前具狀聲請具保停止羈押，附有抗告人母親之醫院診斷證明
    書，母親現已成植物人卻乏人照料，抗告人身為獨子，因無
    法親自看護致寢食難安，懇請體恤及周全抗告人身為人子之
    最後孝心。
  (二)抗告人遭羈押至今已逾七月，證人林志龍部分業經法院合法
    傳喚仍未能到案，抗告人何從勾串證人？原審法院以此為羈
    押抗告人之理由，實難令人信服。況抗告人從無前案紀錄，
    竟然突遭羈押，致使事業、房產遭受巨變，急需抗告人妥善
    處理，始免抗告人之法益蒙受損害，爰請撤銷原裁定等語。
四、惟查：
  (一)按抗告法院認為抗告無理由者，應以裁定駁回之，刑事訴訟
    法第412 條定有明文。
  (二)本件抗告人即被告雖矢口否認有檢察官起訴之犯罪事實，惟
    經原審審理後，認抗告人涉犯毒品危害條例第4 條第2 項之
    販賣第二級毒品罪共三罪、同條例第8 條第1 項之轉讓第一
    級毒品罪共二罪，均事證明確，並分別判處有期徒刑七年六
    月、七年二月、七年四月、一年四月、一年四月，定應執行
    刑為有期徒刑九年在案，此有上開判決書在卷可稽，足見抗
    告人犯罪嫌疑確屬重大。
  (三)按被告是否應予羈押，應視被告是否合於羈押之要件及有無
    羈押之必要，茲分述如下：
  1.抗告人涉犯販賣第二級毒品罪共三罪、轉讓第一級毒品罪共
    二罪，且經原審定應執行有期徒刑九年在案，已如前述。而
    當今國內諸多重大案件，常見犯罪嫌疑人如王玉雲、王宣仁
    、劉松藩等人，於國內尚有家人並有固定住居所之情況下，
    仍不顧事業財產及親人，棄保潛逃出境，以致案件無法進行
    ，甚有部分犯行業已判決確定之被告如黃宗宏，因受不利之
    刑事判決，乃計畫偷渡潛逃出境。抗告人既經原審判處有期
    徒刑九年之重刑在案，參以其對所涉犯罪始終迭加否認，則
    一旦得以具保之後，將有因受不利刑之宣告，為免刑罰執行
    而逃亡之虞，且一旦逃亡成功，可預見將滯留海外。本院審
    酌卷內相關事證，並斟酌訴訟進行程度及其他一切情事，認
    為確保本件訴訟程序進行之順遂、證據之存在及真實、將來
    刑罰之執行，抗告人顯有繼續羈押之必要。抗告意旨指稱抗
    告人已提起上訴，並無非予羈押顯難進行追訴、審判之情形
    云云，要非可採。
  2.抗告人顯有羈押之必要，已如前述。抗告人之母因病垂危，
    且其尚有事業、財產亟待親自處理等情，縱令屬實而其情堪
    憫，亦均無解於被告確有羈押之必要，附此敘明。
  (四)縱上所述，本件抗告為無理由，應予駁回。
五、據上論結，依刑事訴訟法第412 條裁定如主文。
中    華    民    國    99    年    9    月    20     日
                  刑事第四庭  審判長法  官  陳筱珮
                                    法  官  孫惠琳
                                    法  官  邱滋杉
以上正本證明與原本無異。
不得再抗告。
                                    書記官  劉貞達
中    華    民    國    99    年    9     月    20    日

司法院資訊處製作；財團法人民間司法改革基金會備份。
